---
title: "More beautifully, ggplot2"
author: "Lim Wonki"
date: '2019. 06. 12. '
output: html_document
---

```{r setup, include=FALSE}
knitr::opts_chunk$set(echo = TRUE)
```
  <br>
  
### **사전준비 및 외부글꼴 적용하기** 
***

  무료배포 글꼴은 [여기](https://brunch.co.kr/@jade/203)에서 다운받아 설치 합니다.
  <br>
  폰트를 적용하기 위해서는 다음과 같은 패키지와 라이브러리가 필요합니다.
```{r, eval=FALSE}
install.packages("extrafont")
library(extrafont)
```
  <br>
      아래 코드로 윈도우에 설치된 글꼴을 찾아 R로 가져옵니다. (단, y로 설치 동의)
```{r, eval=FALSE}
font_import(pattern = 'TmonMonsori') # 폰트 불러오기 
font_import(pattern = 'Jalnan')
font_import(pattern = 'BMDOHYEON')
font_import(pattern = 'BM') 
font_import(pattern = 'Binggrae') 
```
  <br>
      이후 글꼴이름을 사용자가 원하는 이름으로 설정합니다.
```{r, eval=FALSE}
windowsFonts(hanna=windowsFont("BM HANNA 11yrs old")) # 폰트이름 변경 
windowsFonts(dohyeon=windowsFont("BM DoHyeon"))
windowsFonts(jalnan=windowsFont("Jalnan"))
windowsFonts(tb=windowsFont("TmonMonsori Black"))
windowsFonts(binggrae=windowsFont("Binggrae Taom"))
windowsFonts(nbg=windowsFont("나눔바른고딕"))
```
  <br>
  테스트에 필요한 패키지와 라이브러리는 다음과 같습니다.
```{r, eval=FALSE}
install.packages("dplyr")
library(dplyr)
```
```{r, eval=FALSE}
install.packages("ggplot2")
library(ggplot2)
```
  <br>
  
  글꼴 적용 확인 코드는 다음과 같습니다.
```{r, eval=FALSE}
iris %>% 
  ggplot(aes(x=Sepal.Length, y=Petal.Length, color=Species)) + # 색상을 Species 별로 설정 
  geom_point() + # 산점도 
  theme_bw(base_family = "나눔바른고딕", base_size = 10) + # 그래프의 백그라운드 색상을 흰색으로 바꾸고 기본 글꼴 적용
  theme(legend.position = "top") + # 범례 위치 설정
  labs(title="붓꽃 데이터 한글 글꼴 적용", color="붓꽃 종류") + # 타이틀 설정 
  theme(plot.title = element_text(family = "jalnan", face = "bold", hjust = 0.5, size = 15, color = "grey20")) # 타이틀 서식
```
  <br><br>
  
### **ggplot2 그래프 커스텀 하기** 
***

  <br>
  
### **목차**  
***
  0. 기본 그래프 만들기 <br><br>
  
  1. 타이틀(Title) 커스텀 하기 <br><br>
      1.1 타이틀 입력하고 꾸미기 <br>
      1.2 타이틀 여러 줄로 나누기 <br><br>
      
  2. 축(Axis) 커스텀 하기 <br><br>
      2.1 축 타이틀 꾸미기 <br>
      2.2 축 타이틀 바꾸기 <br>
      2.3 축 타이틀에 수식 넣기 <br>
      2.4 축 표현 범위 설정하기 <br>
      2.5 축 라벨 잘게 쪼개기 <br>
      2.6 축 라벨 바꾸기 <br>
      2.7 축 라벨 옆으로 눕히기 <br>
      2.8 축 위치 바꾸기 <br><br>
      
  3. 범례(Legend) 커스텀 하기<br><br>
      3.1 범례 지우기 <br>
      3.2 범례 꾸미기<br>
      3.3 범례 테두리 꾸미기 <br>
      3.4 범례 위치 바꾸기 <br>
      3.5 범례 위치를 그래프 안으로 넣기 <br>
      3.6 범례 타이틀만 지우기 <br>
      3.7 범례 타이틀 바꾸기 <br><br>
      
  4. 그래프(Plot) 커스텀 하기 <br><br>
      4.1 그래프 안에 글자/선/도형 넣기 <br> 
      4.2 그래프 X축, Y축 바꿔 그리기 <br> 
      4.3 흑백으로 나타내기 <br>
      4.4 팔레트 적용하기 <br>
      4.5 원하는 색상으로 바꾸기 <br>
      4.6 테마 적용하기 <br><br>
      
  [부록] theme() 함수의 elements 설명

  <br><br><br>

####  **0. 기본 그래프 만들기**
***

  앞으로의 예제에 사용될 기본 그래프를 만듭니다.  
  그래프에 사용되는 데이터는 "MASS" 패키지의 "Cars93" 데이터입니다.  
  X축을 차량 가격, Y축을 마력, 색상을 차량 구동계로 설정하여 Jitter Plot을 그리는 기본 그래프를  
  "Basic_Plot" 변수에 저장하여 반복해서 사용할 예정입니다. <br>
  기본 그래프를 생성하는 코드와 결과는 다음과 같습니다.  
  
```{r,eval=FALSE}
library(ggplot2)
library(MASS)    # dplyr 패키지 설치시 같이 설치됩니다.
```
```{r, include=FALSE}
library(ggplot2)
library(MASS) 
```

```{r}
data("Cars93")   # MASS 패키지에서 Cars93 데이터를 가져옵니다.

Basic_Plot <- ggplot(Cars93, aes(x=Price, y=Horsepower)) + # x축: 차량 가격, y축: 마력
                geom_point(aes(colour=DriveTrain))  # jitter plot을 그립니다. 색상: 차량 구동계
```
```{r, echo=FALSE}
Basic_Plot
```
  <br><br><br>
  
#### **1. 타이틀(title) 커스텀 하기**
***
  제일 처음 해볼 내용은 그래프의 타이틀을 커스텀 하는 부분입니다. <br>
  <br><br>
  
##### **1.1 타이틀 입력하고 꾸미기** 
  타이틀은 ggtitle() 함수를 통해 쉽게 입력이 가능합니다. <br>
  타이틀을 꾸미기 위해서는 theme() 함수를 통해서 설정을 해주어야 합니다. <br>
  (theme() 함수에 사용되는 element에 대한 설명은 부록에 작성되어 있습니다.) <br>
  
```{r}
  Basic_Plot + 
  ggtitle("Jitter Plot for Cars93 Dataset") +   # title 명칭을 입력합니다.
  theme(plot.title = element_text(family = "serif", face = "bold", hjust = 0.5, size = 15, color = "darkblue"))   # 글씨체(family), 글씨 모양(face), 가운데 정렬(hjust), 크기(size), 색상(color)을 설정합니다.
```
  <br><br>

#####  **1.2 타이틀 여러 줄로 나누기**
  타이틀이 장문일 경우에는 여러 줄로 나눠서 나타내는 것이 필요합니다. <br>
  문장을 나누는 방법은 ggtitle() 함수 내에서 타이틀을 입력하고 나누고 싶은 부분에서 `\n`을 입력하면 됩니다. <br>
  
```{r}
Basic_Plot + 
  ggtitle("Jitter Plot for Cars93 Dataset \n coloring with Drive Train") + # title 명칭을 두 줄로 입력합니다. 
  theme(plot.title = element_text(family = "serif", face = "bold", hjust = 0.5, size = 15, color = "darkblue")) 
```
  <br><br><br>
  
####  **2. 축(Axis) 커스텀 하기**
***
  두 번째 내용은 그래프의 X-, Y-축(Axis)을 커스텀 하는 부분입니다. <br>
  <br><br>

#####  **2.1 축 타이틀 꾸미기**
  축의 타이틀은 기본 그래프의 "Price", "Horsepower"에 해당합니다. <br>
  
```{r}
Basic_Plot + 
  theme(axis.title = element_text(face = "bold", size = 13, color = "darkblue"))   # 축의 글자 모양, 크기, 색상을 설정합니다.
```

  <br>
  
#####  **2.2 축 타이틀 바꾸기**
  기본 그래프의 축 타이틀인 "Price", "Horsepower"를 다른 타이틀로 바꿔봅니다. <br>
  축의 타이틀을 입력하는 함수는 labs() 함수이며 X축, Y축에 대해 각각 타이틀 수정이 가능합니다. <br>
```{r}
Basic_Plot + 
  labs(x="Average of Max and Min Price", y="Maximum Horsepower")   # 축의 타이틀을 변경합니다.
```
  
  <br>
  
#####  **2.3 축 타이틀에 수식 넣기**
  축 타이틀을 입력하는 labs() 함수에는 기본적으로 아래 첨자, 위 첨자, 제곱 표현과 같은 수식의 입력을 제공하고 있지 않습니다. <br>
  따라서 수식을 입력하기 위해서는 expression() 함수나 bquote() 함수의 사용이 필요합니다. <br>
  사용 방법은 기존의 labs() 함수 내에서 수식을 입력하는 부분에 해당 함수를 삽입하면 됩니다. <br>

```{r}
Basic_Plot + 
  labs(x=expression('Average of Price'['Max']*' and Price'['Min']), y="Maximum Horsepower")   # 축의 타이틀을 변경합니다. 아래 첨자 수식을 입력할 수 있도록 bquote 함수를 씁니다.
```

  <br>
  
#####  **2.4 축 표현 범위 설정하기**
  이번에는 축에서 라벨이 나타나는 범위를 설정하는 예제를 진행합니다. <br>
  기본 그래프에서는 Price를 0~60까지 표현했지만, <br>
  이번 예제에서는 0~40까지 제한하여 그래프에 표현합니다. <br><br>
  
  이때 사용하는 함수는 lims() 함수이며, 제한하고자 하는 축의 시작과 끝 범위를 입력하면 됩니다. <br>
  해당 함수를 사용할 때에는 데이터를 표현하는 범위를 제한하기 때문에 범위에 속하지 않는 데이터가 제거된다는 경고 메시지가 뜨게 됩니다. <br>
  
```{r}
Basic_Plot + 
  lims(x=c(0,40))   # x축을 0에서 40까지만 나타냅니다. 데이터를 표현하는 범위를 제한했기 때문에 경고문구가 나타납니다.
```
  
  <br>
  
#####  **2.5 축 라벨 잘게 쪼개기**
  기본 그래프를 살펴보면 X축의 Price에 대해서 라벨이 20, 40, 60만 나타납니다. <br>
  이러한 라벨을 잘게 쪼개기 위해서는 라벨이 속한 축에 따라 scale_x_continuous() 함수나
scale_y_continuous()를 사용합니다. <br>
해당 함수 내부의 argument 중 breaks를 통해 원하는 형태로 라벨을 쪼갤 수 있습니다. <br>

```{r}
Basic_Plot + 
  scale_x_continuous(breaks = c(10,20,30,40,50,60))   # x축을 10단위로 쪼갭니다.
```

  <br>
  
#####  **2.6 축 라벨 바꾸기**
  이번에는 X축인 Price를 좀 더 잘 설명하기 위해 라벨에 "$"를 붙여서 바꿔주는 예제를 진행합니다. <br>
  라벨의 명칭을 바꿀 때도 라벨이 속한 축에 따라 scale_x_continuous() 함수나 scale_y_continuous()를 사용합니다. <br>
  해당 함수 내부의 argument 중 labels를 통해 원하는 값으로 라벨의 명칭을 변경할 수 있습니다. <br> 

```{r}
Basic_Plot + 
  scale_x_continuous(breaks = c(10,20,30,40,50,60), labels = paste0("$",c(10,20,30,40,50,60)))   # x축을 10단위로 쪼갭니다. 앞에 $를 붙여서 라벨 명칭을 바꿉니다. 
```
  
  <br>
    
#####  **2.7 축 라벨 옆으로 눕히기**
  축의 라벨을 너무 잘게 쪼개거나 각 라벨의 명칭이 긴 경우에는 라벨끼리 겹쳐서 보이는 문제가 발생합니다. <br>
  이번에는 이러한 경우에 사용할 수 있는 라벨을 옆으로 눕히는 방법에 대한 예제를 진행합니다. <br>
  X축인 Price를 좀 더 잘게 쪼개고 "$"를 붙인 후에 이를 90도 회전시켜서 보여줍니다. <br>
  라벨의 입력이 아닌 형태를 바꾸는 부분에서는 theme() 함수를 사용합니다. <br>
  
```{r}
Basic_Plot + 
  scale_x_continuous(breaks = c(c(1:12)*5), labels = paste0("$",c(c(1:12)*5))) +   # x축을 5단위로 쪼갭니다. 앞에 $를 붙여서 라벨 명칭을 바꿉니다. 
  theme(axis.text.x = element_text(angle = 90, hjust = 1, vjust = 0.5 ))   # x축 라벨을 옆으로 눕힙니다.
```
  
  <br>
    
#####  **2.8 축 위치 바꾸기**
  기본 그래프에서 X축은 아래, Y축은 좌측에 위치합니다. <br>
  이러한 축의 위치는 X축은 위로, Y축은 우측으로 변경이 가능합니다. <br> 
  라벨의 위치를 바꿀 때도 라벨이 속한 축에 따라 scale_x_continuous() 함수나 scale_y_continuous()를 사용합니다. <br>

```{r}
Basic_Plot + 
  scale_x_continuous(position = "top")   # x축을 위로 옮깁니다.
```

  <br><br><br>
  
####  **3. 범례(Legend) 커스텀 하기**
***  
  세 번째 내용은 그래프의 범례(Legend)를 커스텀 하는 부분입니다. <br>
  
  <br><br>

#####  **3.1 범례 지우기**
  기본 그래프에서는 색상을 지정하게 되면 우측의 범례가 나타납니다. <br>
  이러한 범례는 필요에 따라 지우는 게 가능합니다. <br>
  범례를 지우기 위해서는 theme() 함수를 통해서 설정을 해주어야 합니다. <br>

```{r}
Basic_Plot + theme(legend.position = "none")   # 범례를 지웁니다.
```

  <br>
    
#####  **3.2 범례 꾸미기**
  범례도 축이나 타이틀과 같이 theme() 함수를 통해 꾸미는 것이 가능합니다. <br>
  이번에는 범례에서 수정이 가능한 항목인 타이틀과 키(key: 색상이나 도형), 텍스트를 꾸미는 예제를 진행합니다. <br>
  
```{r}
Basic_Plot + 
  theme(legend.title = element_text(face = "bold", size = 13, color = "darkblue")) +   # 범례 타이틀의 글자 모양, 크기, 색상을 설정합니다.
  theme(legend.text = element_text(face = "bold", size = 11, color = "#330066")) +    # 범례 항목 글자의 글자 모양, 크기, 색상을 설정합니다.  
  theme(legend.key = element_rect(color = "red", fill = "white"), legend.key.size = unit(1,"cm"))   # 범례 항목 아이콘의 테두리 색상, 내부 색상, 크기를 설정합니다. 
```
  
#####  **3.3 범례 테두리 꾸미기**
  범례는 추가적으로 범례의 테두리도 theme() 함수를 통해 꾸미는 것이 가능합니다. <br>
  범례의 테두리를 꾸미는 코드와 결과는 다음과 같습니다. <br>
  
```{r}
Basic_Plot + 
  theme(legend.box.background = element_rect(fill = "skyblue"), legend.box.margin = margin(6, 6, 6, 6))   # 범례의 테두리의 색상, 여백 크기를 설정합니다. 
```

  <br>
  
#####  **3.4 범례 위치 바꾸기**
  범례 위치도 축과 같이 위치를 바꾸는 것이 가능합니다. <br>
  범례의 경우는 축과 달리 theme() 함수를 통해 위치를 바꾸어 주어야 하며 위치는 위, 아래, 우측, 좌측 모두 가능합니다. <br>
  
```{r}
Basic_Plot + 
  theme(legend.position = "top")   # 범례 위치를 설정합니다.
```
  
  <br>
  
#####  **3.5 범례 위치를 그래프 안으로 넣기**
  범례 위치는 그래프 외부에서 바꾸는 것 외에 그래프 내부로 가져오는 것도 가능합니다. <br>
  동일하게 theme() 함수에서 그래프 내부의 X, Y 좌표를 설정함으로써 그래프 내부로 옮깁니다. <br>

```{r}
Basic_Plot + 
  theme(legend.position = c(0.85, 0.2))   # 범례 위치를 그래프 내부로 설정합니다.
```

  <br>
  
#####  **3.6 범례 타이틀만 지우기**
  범례 전체를 지우는 것 외에 범례의 타이틀만 제거하는 것도 가능합니다. <br>
  범례의 타이틀만 제거할 때에는 범례의 제거와는 달리 theme() 함수에서 element_blank()를 입력해야 합니다. <br>

```{r}
Basic_Plot + 
  theme(legend.title = element_blank())   # 범례의 타이틀을 지웁니다. 
```

  <br>
  
#####  **3.7 범례 타이틀 바꾸기**
  범례도 타이틀을 바꾸는 것이 가능합니다. <br>
  범례의 타이틀을 바꿀 때에는 범례가 연속형인지 범주형인지에 따라서 scale_color_continuous()이나 scale_color_discrete()을 사용합니다. <br>
  각 함수 내에서 name에 원하는 타이틀을 입력하면 됩니다. <br>

```{r}
Basic_Plot +
  scale_color_discrete(name="This is\nDriver Train Type")   # 범례의 타이틀을 바꿉니다. 
```

  <br><br><br>
  
####  **4. 그래프(plot) 커스텀 하기**
***   
  그래프 내부를 커스텀 하는 부분입니다. <br>
  
  <br><br>

#####  **4.1 그래프 안에 글자/선/도형 넣기**
  annotate() 함수를 통해 그래프 안에 글자나 선, 도형 등의 추가가 가능합니다. <br>
  한 번에 여러 개의 항목을 추가할 수도 있으며 도형 위에 글자나 선을 넣는 것도 가능합니다. <br> 
  그래프 안에 글자, 선, 사각형 도형을 넣는 코드와 결과는 다음과 같습니다. <br>

```{r}
Basic_Plot + 
  annotate("text", x = 52, y = 100, label = "Price Limit\nLine") +   # plot에 글자를 추가합니다. 
  annotate("text", x = 10, y = 230, label = "Candidate \nGroup") +   # plot에 글자를 추가합니다. 
  annotate("rect", xmin = 0, xmax = 40, ymin = 0, ymax = 250, alpha = .2, fill="skyblue") +   # plot에 사각형을 추가합니다. 
  annotate("segment", x = 60, xend = 60, y = 0, yend = 300, colour = "black", size=1)   # plot에 선을 추가합니다.
```

  <br>
  
#####  **4.2 그래프X축, Y축 바꿔 그리기**
  그래프의 X, Y축을 뒤집어 그리는 것은 coord_flip() 함수를 통해 쉽게 가능합니다. <br>
  coord_flip() 함수를 사용하면 뒤집어 그리기 위해 일부러 다른 형태의 그래프를 그릴 필요 없이 <br>
  기존의 그래프에서 X, Y축만 뒤집어 그릴 수 있습니다. <br>

```{r}
Basic_Plot + 
  coord_flip()   # x축, y축을 바꿔서 그립니다. 
```

  <br>
  
#####  **4.3 흑백으로 나타내기**
  필요에 의해서 칼라 색상을 사용할 수 없는 경우에는 그래프의 색상을 흑백으로 바꿔주는 것이 필요합니다. <br> 
  이때에는 scale_colour_grey() 함수를 통해 쉽게 흑백 변경이 가능합니다. <br>
  그래프의 색상을 흑백으로 바꿔주는 코드와 결과는 다음과 같습니다. <br>
  
```{r}
Basic_Plot +  
  scale_colour_grey()   # 흑백으로 나타냅니다.
```
  
  <br>
  
#####  **4.4 팔레트 적용하기**
  기본으로 부여되는 색상이 마음에 들지 않는 경우에는 ggplot2에서 제공하는 팔레트를 사용하여 변경할 수 있습니다. <br>
  이때에는 scale_color_brewer() 함수에서 palette 입력을 통해 쉽게 색상의 변경이 가능합니다. <br>
  사용이 가능한 팔레트의 종류는 매우 다양하며 [여기](http://www.cookbook-r.com/Graphs/Colors_(ggplot2)/#a-colorblind-friendly-palette) 에서 확인이 가능합니다. <br><br>
  

```{r}
Basic_Plot +  
  scale_color_brewer(palette = "Dark2")  # Dark2 팔레트를 적용합니다.
```

  <br>
  
#####  **4.5 원하는 색상으로 바꾸기**
  팔레트에도 원하는 색상이 없는 경우에는 직접 자신이 원하는 색상을 입력하여 변경하는 것도 가능합니다. <br>
  이때에는 scale_color_manual() 함수에서 색상 값의 입력을 통해 색상의 변경이 가능합니다. <br>
  주의해야 할 부분은 입력된 색상 값의 수가 범례의 항목 수와 동일해야 한다는 점입니다. <br>
  입력한 색상의 수가 범례의 항목 수와 다를 경우에는 에러가 나면서 색상 변경이 적용되지 않습니다. <br> 

```{r}
Basic_Plot +  
  scale_color_manual(values = c("dodgerblue4", "darkorchid3", "goldenrod1"))  # 원하는 색상으로 표현합니다. 
```

  <br>
  
#####  **4.6 테마 적용하기**
  그래프의 색상이 아니라 전체적인 변화를 시도하고 싶은 경우에는 "ggthemes" 패키지를 통해 테마 변경이 가능합니다. <br> 
  패키지를 설치한 후에 기존의 그래프에 원하는 테마를 덧붙이는 것만으로 쉽게 변경이 가능합니다. <br>
  적용할 수 있는 테마는 아래의 사이트에서 살펴볼 수 있습니다. <br>
  
  [ggthemes종류](https://yutannihilation.github.io/allYourFigureAreBelongToUs/ggthemes/) <br>
  [ggthemes예제](https://mran.microsoft.com/snapshot/2016-12-03/web/packages/ggthemes/vignettes/ggthemes.html)
  
```{r}
library(ggthemes)
```

```{r}
Basic_Plot +  
  scale_color_economist() + 
  theme_economist()   # economist 테마를 적용합니다.
```

```{r}
Basic_Plot +  
  theme_hc(bgcolor = "darkunica") + 
  scale_colour_hc("darkunica")   # darkunica 색상의 Highcharts 테마를 적용합니다. 
```
  
  <br><br><br>
  
####  **[부록] them 함수의 elements 설명**
***   

  | Element | 설명 | 함수 구성요소 및 기본 설정 |
  |:--------:|:--------:|:--------|
  | `element_blank` | 아무것도 그리지 않음 | element_blank |
  | `element_rect`  | 테두리와 배경 |  fill 배경 채움 색상, color 색상, size 크기, linetype 선 종류, inherit.blank 상위 element의 blank 상속여부 |
  | `element_line`  | 선 | color 색상, size 크기, linetype 선 종류, lineend 선 끝 스타일, arrow 화살표 종류, inherit.blank 상위 element의 blank 상속여부  |
  | `element_text`  | 글자 | family 글자종류, face 글자모양, color, size, hjust 수평맞춤, vjust 수직 맞춤, angle 각도, lineheight 선 높이, margin 글자주위공간, debug 디버깅 여부, inherit.blank |


### **참고자료**
***
  
  [ggplot2 그래프 커스텀 하기](http://blog.naver.com/PostView.nhn?blogId=nife0719&logNo=221000580841)
